【裁判字號】    97,交聲,2740
【裁判日期】    971031
【裁判案由】    聲明異議
【裁判全文】
臺灣臺中地方法院交通事件裁定      97年度交聲字第2740號
抗   告   人
即原處分機關  交通部公路總局臺中區監理所（臺中市監理站）
相   對   人
即 異 議  人
即 受處分 人  甲○○
上列抗告人因聲明異議之案件，不服本院中華民國97年10月8日
所為之裁定（97年度交聲字第2740號）而提出抗告，本院更正裁
定如下：
    主    文
原裁定撤銷。
原處分關於裁處罰鍰新臺幣肆萬伍仟元部份撤銷。
前項撤銷部分，甲○○不罰。
其餘異議駁回。
    理    由
一、抗告意旨略以：本案警方舉發二項違規事實，受處分人於96
    年9月17日即就違反道路交通管理處罰條例第53條第1項部分
    繳結罰鍰新臺幣（下同）1,800元，受處分人於97年10月2日
    遞狀時係就酒後駕車部分主張一罪不二罰而提出異議，今裁
    定主文諭知全案金額「46,800元」撤銷不罰，為免日後執行
    爭議，爰提出抗告等語。
二、按原審法院認為抗告有理由者，應更正其裁定，刑事訴訟法
    第408條第2項前段規定甚明，此項規定依道路交通管理處罰
    條例第89條之規定，於交通事件亦準用之。經查：
  (一)受處分人因有「1.闖紅燈2.酒後駕車未肇事，經警方酒測值
    達1.07MG/L」之違規，為臺中縣警察局太平分局新平派出所
    員警以其有違反道路交通管理處罰條例第53條第1項及第35
    條第1項第1款規定之行為，逕行製作中縣警交字第HC000000
    0號舉發通知單予以舉發，經原處分機關交通部公路總局臺
    中區監理所（臺中市監理站）於97年10月2日以裁監稽違字
    第裁61-HC0000000號裁決書，依道路交通管理處罰條例第53
    條第1項規定，就闖紅燈部分罰鍰1,800元；及依同條例第35
    條第1項第1款及第24條第1項第2款規定，就酒後駕車部分罰
    鍰新臺幣45,000元，施以道安講習，吊扣駕駛執照12個月。
    闖紅燈部分之1,800元罰鍰已於96年9月17日繳納。
  (二)因受處分人酒後駕車一案，亦經臺灣臺中地方法院檢察署檢
    察官於96年9月17日以96年速偵字第4520號為緩起訴處分，
    並於處分書中載明緩起訴期間為1年，受處分人應於收受該
    署檢察官執行緩起訴處分命令通知書起2個月內，向國庫支
    付6萬元；該緩起訴處分於96年10月5日確定，其後於97年10
    月4日緩起訴期間期滿未經撤銷等情，有該緩起訴處分書、
    臺灣高等法院被告前案紀錄表等在卷可稽。則受處分人上開
    違反刑事法律禁止規範之犯罪事實既已明確，僅因檢察官採
    取緩起訴處分之替代性刑事處遇手段，未將該案逕行起訴或
    聲請簡易判決處刑，致其後適用之刑事訴訟程序有所區別，
    然就受處分人負有包括支付一定金額予檢察官指定機構在內
    之義務觀察，其如未在上開指定期間內確實履行義務，依刑
    事訴訟法第253條之3第1項第3款之規定，受處分人將遭受撤
    銷緩起訴處分之不利益；反之，倘其確實遵守並履行各項緩
    起訴條件，除非合於刑事訴訟法第260條所定情形之一，否
    則受處分人即無再就同一案件遭受刑事訴追之虞。從而，受
    處分人已因上開緩起訴處分而剝奪其財產權，主觀上前揭金
    錢給付義務亦具有強制性、懲罰性，雖不若易科罰金係以支
    付金錢作為自由刑之替代，惟經由緩起訴處分條件之履行使
    其免於遭檢察官發動起訴程序，仍具有替代刑罰之效果，廣
    義而言，應屬前揭所稱之「實質刑事法律處罰」，而有行政
    罰法第26條第1項「一事不二罰」規定之適用。從而原處分
    關於裁處受處分人酒後駕車罰鍰45,000元，依行政罰法第26
    條第1項前段規定，即應依刑事法律處罰之，已無再依上開
    道路交通管理處罰條例第35條第1項第1款裁處行政罰鍰之餘
    地，受處分人據以聲明異議為有理由，原處分就此部分應予
    撤銷，另由本院為受處分人不罰之諭知。
  (三)至於原處分關於吊扣駕駛執照12個月部分，則係預防將來再
    犯危險之管制罰，而有別於前揭針對已發生違規事實科處罰
    鍰之行政秩序罰，屬行政罰法第2條第1款、第26條第1項但
    書所稱之「其他種類行政罰」，原處分機關仍得依道路交通
    管理處罰條例第35條第1項第1款之規定併予裁處，受處分人
    就此部分所為異議並無理由，應予駁回。
  (四)原裁定未將受處分人闖紅燈1,800元罰鍰部分扣除，而一併
    將其撤銷不罰，自有不當，抗告人以此為由提出抗告，為有
    理由，爰依法將原裁定撤銷，並更正裁定如主文第二、三、
    四項所示。
三、據上論斷，應依刑事訴訟法第408條第2項、道路交通管理處
    罰條例第89條，裁定如主文。
中    華    民    國    97    年    10    月    31    日
                    交通法庭  法  官  戴嘉慧
上正本證明與原本無異。
如不服本裁定，應於送達後5日內向本院提出抗告狀。（應附繕
本）
                              書記官  劉晴芬
中    華    民    國    97    年    10    月    31    日


司法院資訊處製作；財團法人民間司法改革基金會備份。
